臺灣臺中地方法院刑事判決　　　　　　　　　　　　九十三年度易字第二三六號
　　公　訴　人　臺灣臺中地方法院檢察署檢察官
　　被　　　告　乙○○
右列被告因詐欺案件，經檢察官聲請簡易判決處刑（聲請案號：九十三年度偵字第八
四七八號），本院臺中簡易庭認不宜逕以簡易判決處刑，簽由刑事庭改依通常程序審
理（九十三年度中簡字第二四七三號），本院合議庭裁定改以簡式審判程序審理後，
判決如左：
    主  文
乙○○幫助連續意圖為自己不法之所有，以詐術使人將本人之物交付，處有期徒刑
月，如易科罰金，以佰元折算壹日。緩刑貳年。
    事  實
一、乙○○明知其姓名年籍不詳綽號「阿國」（下稱「阿國」）之成年友人向其借用
    帳戶之儲金簿、提款卡、印章等物係可能欲供向他人詐欺取財匯款之用，而乙○○亦明知存摺及提款卡係僅供自己使用，攸關個人債信甚為重要，竟仍基於幫助
    「阿國」詐欺取財之不確定犯意，先於民國八十八年六月十七日，至中華郵政股
    份有限公司臺中進化路郵局，開立局號００二一四二之四、帳號0000000
    號之郵政儲金帳戶，旋於同日，在臺中市○○路附近，將上揭帳戶之儲金簿、提
    款卡、印章無償出借與「阿國」供向他人詐欺取財使用。而「阿國」取得系上揭
    帳戶後，即獨自或與不詳之人（下稱「阿國」等人）基於意圖為自己不法所有之
    概括犯意聯絡，大量寄發「大新金融控股股份有限公司中獎港幣二十五萬元」等
    相關通知書，藉以引誘不知情之人連絡接洽後，再由接聽電話之人佯稱借款須先
    繳付入會費、完成完稅手續費及需補足港幣兌換成台幣之差額等費用，致借款人
    誤認繳交費用後，即可領取中獎之金額，因而交付「阿國」等人指定之費用。適
    有丁○○、周慧瑛、甲○○、丙○○等人依該通知書刊登之電話號碼回覆，經冒
    稱「林志成」、「邱小芬」等人指示應先繳付上揭入會費等相關費用後，致丁○○陷於錯誤，分於九十一年五月六下午三時五十九分許、同年五月七日中午十二
    時四十分許、同日下午四時許，在臺北縣永和郵局，各將新台幣（下同）七萬元
    （聲請簡易判決處刑疏漏載）、十三萬元、六萬元匯入「阿國」等人所指定之上
    揭乙○○之帳戶內；致周慧瑛陷於錯誤，於九十一年五月八日，在臺北市木新郵
    局，各將十萬元、四萬三千元匯入「阿國」等人所指定之上揭乙○○之帳戶內；
    致甲○○陷於錯誤，於九十一年五月六中午十二時四十六分，在合作金庫銀行新
    店分行，將七萬元匯入「阿國」等人所指定之上揭乙○○之帳戶內；致丙○○陷
    於錯誤，於九十一年四月十一日，在臺北市重南郵局，將四萬元匯入「阿國」等
    人所指定之上揭乙○○之帳戶內。嗣因丁○○、周慧瑛、甲○○、丙○○遲未受
    通知領取獎金，始知受騙。
二、案經臺灣板橋地方法院檢察署呈請臺灣高等法院檢察署核轉臺灣臺中地方法院檢
    察署檢察官暨臺中縣警察局移送臺灣臺中地方法院檢察署檢察官偵查後聲請簡易
    判決處刑。
    理  由
一、訊據被告乙○○對於右揭將系爭帳戶之存摺、印章及提款卡出借予「阿國」供作
    詐欺取財之用，「阿國」等人並以系爭帳戶供作詐騙被害人丁○○、周慧瑛、甲○○、丙○○匯款之用等事實坦承不諱，而「阿國」等人在寄發上揭通知書後，
    確實利用被告所提供之系爭帳戶，詐騙被害人丁○○、周慧瑛、甲○○、丙○○
    等情，亦據被害人丁○○、周慧瑛、甲○○、丙○○於警詢指訴綦詳，並有被告
    上揭郵局帳戶郵政存簿儲金立帳申請書、郵政國內匯款執據等附卷可稽，足認被
    告之自白與事實相符。又被告係有社會生活經驗之人，且自政府開放金融業申請
    設立以來，金融機構大量增加，使一般人申請存款帳戶極為容易、便利，故除非
    充作犯罪使用，一般正常使用之存款帳戶，並無向他人借用帳戶之必要。況坊間
    新聞媒體，對於不肖犯罪集團，經常利用大量收購之存款帳戶，作為詐欺或恐嚇
    他人財物工具，亦多所報導，被告對此應知之甚詳，竟仍將其所有前開金融帳戶
    之存簿、提款卡等資料，出借與「阿國」，「阿國」等人嗣果據以為詐欺取財之
    匯款帳戶，被告顯具有幫助「阿國」詐欺取財之不確定故意甚明。本件事證明確
    ，被告之犯行應堪認定。
二、查「阿國」利用不實之通知書，詐騙被害人，並利用上揭帳戶供被害人匯款之用
    ，且待被害人匯款後即迅速提領款項，核其所為係犯刑法第三百三十九條第一項
    詐欺取財罪；而刑法上之故意，以行為人對於構成犯罪之事實，包括犯罪客體、
    行為、結果等均有具體確定認識，並有意使其發生者為確定故意，而行為人對於
    構成犯罪之事實，雖無具體確定認識，然已預見其發生，而其發生不違背其本意
    者，則為不確定故意。本件被告出借其所有前開金融帳戶之存簿及提款卡予「阿
    國」，「阿國」嗣據以作為詐欺取財匯款使用，既不違背被告當初出借帳戶之本
    意，已如前述，且係參與提供取得詐欺取財犯罪所得款項工具，對此犯行施以助
    力，為詐欺取財罪構成要件以外之行為，應以詐欺取財罪之幫助犯論之。是核被
    告所為，係犯刑法第三十條第一項、第三百三十九條第一項幫助詐欺取財罪。「
    阿國」先後多次詐欺取財之犯行，時間緊接，方法相同，顯係基於概括之犯意反
    覆為之，為連續犯，應依刑法第五十六條之規定以一罪論。又起訴書事實欄雖敘
    及正犯「阿國」事後係屬常業詐欺之集團成員之一，然因幫助犯需對正犯之犯罪
    事實，具有共同之認識而加以助力方能成立；況從犯對正犯行為所認識之內容，
    如正犯所發生之事實不一致時，應僅就其認識之範圍負責，本件被告既僅認識正
    犯「阿國」犯普通詐欺取財之犯行，縱「阿國」事後有以常業之犯意為之，惟尚
    難據此即認定被告於出借帳戶之時亦有常業詐欺幫助犯意，尚難據論被告有幫助
    常業詐欺犯意，併予敘明。再被告係幫助「阿國」犯詐欺取財罪，為從犯，應依
    刑法第三十條第二項規定，按正犯之刑減輕之。爰審酌被告素行良好，並無前科
    ，有臺灣高等法院被告全國前案紀錄表可參，因貪圖小利，擅自提供金融機構帳
    戶供他人非法使用，使犯罪難以查緝，等同助長犯罪，行為殊屬不當，惟念及被
    告犯後尚能坦承犯行，態度尚稱良好等一切情狀，量處如主文所示之刑，以資懲
    儆。又修正後之刑法第四十一條業於九十年一月十日公布，而於同年一月十二日
    生效，依修正後之同法第四十一條第一項前段之規定，本件被告所犯最重本刑為
    五年以下有期徒刑以下之刑之罪，而受有期徒刑六月以下刑之宣告，自屬得易科
    罰金之情形，與修正前之刑法第四十一條相比較，修正後之新法較有利於被告，
    自應依刑法第二條第一項前段，適用裁判時之法律，是以被告所處之主文之刑，
    並諭知易科罰金之折算標準。末查被告前未曾受有期徒刑以上刑之宣告，有臺灣
    臺中地方法院檢察署刑案資料查註紀錄表、臺灣高等法院被告全國前案紀錄表在
    卷可按，僅因一時失慮，貪慾圖便，致觸犯本案犯行，且被告行為當時年僅十九
    歲，有年籍資料可稽，思慮不週，於犯後深知悔悟，足見被告經此教訓，已知所
    警惕，而信無再犯之虞，本院綜核各情，認前開對被告所宣告之刑，以暫不執行
    為適當，爰併予宣告緩刑二年，以啟自新。
據上論斷，應依刑事訴訟法第四百五十二條、第二百七十三條之一第一項、第二百九
十九條第一項前段，刑法第二條第一項前段、第五十六條、第三百三十九條第一項、
第三十條第一項、第二項、修正後第四十一條第一項前段、第七十四條第一項，罰金
罰鍰提高標準條例第一條前段、第二條、判決如主文。
中      華      民      國    九十三    年     十二     月     十四     日
                              臺灣臺中地方法院刑事第十一庭
                                         法  官   王 世 華
右正本證明與原本無異。
如不服本判決，應於判決送達後十日內向本院提出上訴狀，上訴於臺灣高等法院臺中
分院（須附繕本）。
                                         書記官
中      華      民      國    九十三    年     十二     月     十四     日
附錄本案論罪科刑法條全文
刑法第三百三十九第一項：
意圖為自己或第三人不法之所有，以詐術使人將本人或第三人之物交付者，處五年以
下有期徒刑、拘役或科或併科一千元以下罰金。
附錄本案論罪科刑法條全文
